臺灣高雄地方法院刑事判決　　　　　　 99年度易緝字第176號
公　訴　人　臺灣高雄地方法院檢察署檢察官
被　　　告　蔡汀淵
上列被告因詐欺等案件，經檢察官提起公訴（74年度偵字第1972
4 號），本院判決如下:
    主  文
本件免訴。
    理  由
一、公訴意旨略以：被告蔡汀淵意圖為自己不法之所有，於民國
    74年6 月間，持其簽發之高雄市第一信用合作社民族分社74
    年10月16日、74年10月31日面額新臺幣（下同）26,250元、
    11,000元，票號78855 、686427號支票2 張，佯向王振得調
    現，致使王振得陷於錯誤而為同額金錢之交付，詎支票到期
    提示均不獲支付等情，因認被告涉犯詐欺取財、修正前票據
    法第141 條第2 項等罪嫌等語。
二、按案件時效已完成或犯罪後之法律已廢止其刑罰者，均應諭
    知免訴之判決，並得不經言詞辯論為之，刑事訴訟法第302
    條第2 款、第4 款及第307 條分別定有明文。又行為後法律
    有變更者，適用行為時之法律，但行為後之法律有利於行為
    人者，適用最有利於行為人之法律，95年7 月1 日修正施行
    之刑法第2 條第1 項亦有明文。查修正後刑法第80條第1 項
    及修正前刑法第80條第1 項，關於追訴權時效期間之規定不
    同，修正後刑法所定時效期間較長，表示行為人被追訴之期
    限較久，自屬對行為人不利，比較結果自以修正前刑法第80
    條較有利於行為人。本件關於追效權時效，自應適用修正前
    刑法第80條之規定。則關於追訴權時效之停止進行，及其期
    間、計算，亦應一體適用修正前刑法第83條之規定。
三、公訴意旨認被告涉犯詐欺取財罪嫌部分，經查：
  (一)刑法第339 條第1 項之罪法定最高本刑為有期徒刑為5 年，
    其追訴權時效期間，依修正前刑法第80條第1 項第2 款為10
    年；但因被告逃匿而通緝，致審判程序不能進行，應一併計
    算該項追訴期間4 分之1 ，合計為12年6 月。次按追訴權之
    時效，如依法律之規定，偵查、起訴或審判之程序，不能開
    始或繼續時，停止其進行。前項時效停止，自停止原因消滅
    之日起，與停止前已經過之期間，一併計算。停止原因繼續
    存在之期間，如達刑法第80條第1 項各款所定期間4 分之1
    者，其停止原因，視為消滅，修正前刑法第83條定有明文。
    又案經實施偵查，此時追訴權既無不行使之情形，自不生時
    效進行之問題（最高法院有82年度第10次刑事庭會議決議可
    資參照）。
  (二)本件告訴人王振得以書狀於74年12月16日向臺灣高雄地方法
    院檢察署提出告訴，經分案由檢察官以74年度偵字第19724
    號實施偵查，嗣於74年12月28日偵查終結，有收狀戳及起訴
    書附卷可稽，於上開13日期間，案件經實施偵查，則追訴權
    時效既無怠於行使，即不生追訴權時效進行之問題。嗣檢察
    官在偵查終結後，係於75年1 月22日向本院提起公訴而繫屬
    本院，經本院以75年度易字第357 號詐欺等案件承辦，有收
    狀戳在卷可稽。因此，本件在此段偵查終結後至案件實際繫
    屬法院前之25日期間，與未行使追訴權無異，故此25日期間
    追訴權時效應繼續進行。而被告前因偽造有價證券罪等案件
    ，經本院以75年度訴字第159 號案件（下稱前案）審理，嗣
    因被告傳拘未到，而於75年4 月4 日發布通緝（見本院75年
    度訴字第159 號卷第29頁）。而被告所涉犯本案詐欺等案件
    ，亦經合法傳喚不到庭，為免重複通緝起見，本院乃於75年
    5 月5 日簽准將本案移併前案審理，並辦理合併通緝，有簽
    呈在卷可稽（見本院75年度易字第357 號卷第36頁）。本案
    於移併前案審理時，雖未另發併案通緝書，惟因被告於75年
    4 月4 日已因逃匿而發布通緝，不論前案或本案，審判程序
    均不能繼續進行，是本案形式上雖屬審理中之案件，但被告
    並未緝獲到案，實際上亦無從進行實質審判程序。又本案既
    已移併前案審理，雖本案部分有關之事實並未載於通緝書內
    ，但究與「怠於行使」或「不為行使」之情形有別，故於併
    案審理期間，本案部分亦應認自前案發布通緝日起，即停止
    追訴權時效之進行。又依修正前刑法第83條第3 項之規定，
    因該停止原因繼續存在之期間，已超過本案詐欺取財罪依修
    正前刑法第80條第1 項第2 款所定追訴權時效期間10年之4
    分之1 即2 年6 月，即自75年4 月4 日起算至77年10月3 日
    止，被告均未緝獲，是本案之停止原因應視為消滅。即自77
    年10月4 日起，在被告尚未緝獲之情形下，本案之追訴權時
    效，業已因停止原因視為消滅而繼續進行。則本件被告所涉
    詐欺行為終了時為74年6 月15日，追訴權時效應自該日起算
    。被告被訴犯詐欺罪嫌之追訴權時效部分，自74年12月16日
    開始實施偵查日（即告訴人王振得向臺灣高雄地方法院檢察
    署提出告訴後，該署收案日，嗣經分案由檢察官以74年度偵
    字第19724 號實施偵查）起，至本院審理通緝發佈日（即75
    年4 月4 日）止，計2 月25日（原為3 月20日，但須扣除起
    訴後至法院繫屬期間計25日），不能繼續停止其進行，此經
    過之期間，亦一併計算，合計為12年8 月又25日。而被告所
    涉詐欺行為終了時為74年6 月15日，本件被告所涉詐欺罪，
    追訴權時效應於87年3 月10日業已完成。
四、公訴意旨認被告涉犯違反票據法罪嫌部分：
    修正前票據法第141 條第2 項「發票人簽發支票時，故意將
    金額超過其存數或超過付款人允許墊借之金額，經執票人提
    示不獲支付者。處三年以下有期徒刑、拘役或科或併科該不
    足金額以下之罰金。」之規定，業已於76年6 月29日，因總
    統公布刪除同法第144 條之1 之故，而廢止上開票據法第14
    1 條第2 項之罪名及刑罰之規定。是被告所涉票據法之罪名
    及刑罰部分，亦經廢止而不罰。
五、綜上所述，因被告所涉犯之刑法第339 條第1 項之罪，時效
    已完成，而另所涉犯之票據法第141 條第2 項之罪，犯罪後
    法律己廢止其刑罰，揆諸前揭規定及說明，爰均不經言詞辯
    論，逕為諭知免訴之判決。
據上論結，應依刑事訴訟法第302 條第2 款、第4 款、第307 條
判決如主文。
中    華    民    國   100    年    2     月    25    日
                  刑事第四庭  審判長法  官  方百正
                                    法  官  葉文博
                                    法  官  謝文嵐
以上正本證明與原本無異。
如不服本判決應於收受送達後10日內向本院提出上訴書狀，並應
敘述具體理由；如未敘述上訴理由者，應於上訴期間屆滿後20日
內向本院補提理由書（均須按他造當事人之人數附繕本）「切勿
逕送上級法院」。
中    華    民    國   100    年    3     月     1    日
                                    書記官  鄒秀珍